【裁判字號】    90,上訴,275
【裁判日期】    900412
【裁判案由】    詐欺等
【裁判全文】
臺灣高等法院臺南分院刑事判決          九十年度上訴字第二七五號  Ａ
      上  訴  人
      即  被  告  辛  ○  ○
      右  一  人
      選任辯護人  莊  美  貴
右上訴人因詐欺等案件，不服臺灣臺南地方法院八十八年度訴字第二六六號中華民國
八十九年十二月十四日第一審判決（起訴案號：臺灣臺南地方法院檢察署八十七年度
偵字第六九八四號，併辦案號：八十八年度偵字第八七三○號），提起上訴，本院判
決如左：
      主      文
原判決關於辛○○、己○部分均撤銷。
辛○○共同意圖為自己不法之所有，以詐術使人將本人之物交付為常業，處有期徒刑
貳年貳月。扣案之如附表 (三)所示之物品均沒收。
己○幫助意圖為自己不法之所有，以詐術使人將本人之物交付，累犯，處有期徒刑陸
月，如易科罰金，以佰元折算壹日。
      事      實
一、辛○○於民國八十六年一月間，經由丁○○（原名陳湘輝）之介紹認識許仲元（
    另移台中地方法院檢察署偵辦），而經許仲元教導以虛設公司行號刊登不實廣告
    向社會大眾招攬互助會或辦理快速貸款等名目，以詐騙金錢之方法後，隨即先後
    在台南市、高雄市、鳳山市成立如附表（一）所示之公司行號，且未經設立登記
    ，即以該公司名義對外經營業務，並雇用丁○○、癸○○、庚○○、甲○○、丙○○、乙○○、戊○○（已各判處有期徒刑一年二月，均緩刑四年確定在案）分
    別擔任各該公司之副總經理或經理（詳如附表 (一)），負責在各大報紙刊登廣
    告內容如「免押保、快速貸款」、「銀行資金急救中心」或互助會等文字，及招
    募營業員負責接洽來電洽詢辦理貸款或參加互助會之社會大眾，並告以急需用錢
    之社會大眾，須將互助會金或辦理貸款之手續費、律師見證費、履約保證金先行
    匯入如附表（二）所示之帳戶內，惟並未實際貸放金錢或標會，致江麗美等數百
    人陷於錯誤而誤將金錢匯入上開帳戶內，辛○○取得上開詐騙金額後，與負責接
    洽之業務員採四、六分帳之方式分配詐騙款，暨每月支付固定薪水予丁○○、庚○○、甲○○、丙○○、戊○○、癸○○外，並按每月營業淨利分配百分之十或
    百分之五之酬勞金予丁○○等人，並均以之為常業，迄八十七年三月十一日，計
    先後詐騙所得金額達新台幣（下同）五千零三十萬零三百十元之鉅。己○（曾於
    民國八十六年間，因違反麻醉藥品管理條例案件，經法院判處有期徒刑三月確定
    ，於八十六年十月二十二日易科罰金執行完畢）、壬○○（已判處有期徒刑七月
    ，緩刑二年確定在案）基於幫助辛○○詐欺之意，則分別提供其身分證件，供辛○○在郵局設立劃撥帳號、郵儲帳號，在中國信託商業銀行開設帳戶（詳如附表
    ），以供受騙大眾將金錢匯入上開帳戶內。八十七年三月十二日，經法務部調查
    局台南縣調查站人員在上記台南市葳鉅、博煌等公司內搜索查獲如附表所示之物
    品，並予扣押。
二、案經台南縣調查站移送台灣台南地方法院檢察署檢察官偵查起訴。
      理      由
一、上訴人即被告辛○○對於右揭犯行坦白承認；上訴人即被告己○承認提供身分證
    等證件給辛○○，但否認知悉蔡某用以對外行騙等情。
二、經查：前揭事實，迭據被告辛○○於檢察官偵查中、原審及本院審理時供述甚詳
    ，即同案被告丁○○、庚○○在檢察官偵查中亦不否認此等事實。另在檢察官偵
    查中，同案被告甲○○、丙○○坦承知悉辛○○係從事詐騙行為，以及同案被告
    癸○○、乙○○知悉辛○○詐騙一事，並分別在其公司掌理公司會計及籌備公司
    以行詐騙等事實，已據被告辛○○在檢察官偵查中供述甚明。同案被告戊○○則
    於台南縣調查站受訊時坦承前揭犯行。而被告己○雖否認知悉辛○○行騙，惟其
    將身分證件、印章等重要證件交與辛○○，以供其開設帳戶，並承認為此曾受被
    告辛○○請吃飯招待無訛，則其在客觀上應知被告辛○○借用身分證件、印章開
    設帳戶用於行騙，是被告己○上開所辯，無非卸責之詞，不足採信。此外，復有
    如附表（三）所示之帳冊資料等物品扣案佐證，被告辛○○、己○等之犯行，均
    應可認定。
二、核被告辛○○所為，係犯刑法第三百四十條之常業詐欺罪。被告辛○○與丁○○
    、癸○○、庚○○、甲○○、丙○○、乙○○、戊○○等人間，有犯意聯絡及行
    為分擔，均為共同正犯。又被告辛○○另違反公司法十九條規定，應依同法條第
    二項處斷。其所犯上開二罪，有方法結果之牽連關係，應從一重之常業詐欺罪處
    斷。核被告己○所為，均係犯刑法第三百三十九條第一項、第三十條第一項之幫
    助詐欺罪。查被告己○於八十六年間因違反麻醉藥品管理案件，經法院判處有期
    徒刑三月確定，於八十六年十月二十二日易科罰金執行完畢，有台灣台南地方法
    院檢察署刑案資料查註紀錄表可稽，其於五年內再犯本件有期徒刑以上之罪，為
    累犯，依法加重其刑。被告己○係幫助他人犯罪，為從犯，依刑法第三十條第二
    項減輕其刑，並依法先加後減之。
三、原審予被告辛○○、己○二人論科，固非無見，惟查原判決於事實欄認定「己○
    基於幫助辛○○詐欺之意，而提供其身分證件，供辛○○在中國信託商業銀行開
    設帳戶（詳如附表），以供受騙大眾將金錢匯入上開帳戶內。」，然原判決附表
    並無記載使用己○名義設立帳號及匯入金額之記載，顯有疏漏；本件被告辛○○
    等人詐騙金額總計五千零三十萬零三百十元，原判決事實欄載為二千五百十八萬
    八千五十一元，與實際詐騙金額不符；又被告己○係幫助從犯，而扣案之如附表
    （三）所示之物品，係被告辛○○等共同正犯所有供犯罪所用之物，並非被告己○所有供犯罪所用之物，原判決於主文欄內被告己○所宣示主刑之後，併為諭知
    「扣案之如附表（三）所示之物品均沒收。」，亦有未洽。被告辛○○上訴意旨
    認原判決對其量刑過重；而被告己○上訴意旨否認其有幫助詐欺之犯行，雖均不
    足採，但原判決既有可議，應由本院將原判決關於被告辛○○、己○部分之判決
    撤銷改判。因此審酌被告辛○○、己○之品性，及其犯罪之動機、目的，犯罪所
    用之手段、所生危害，暨犯罪後態度等一切情狀，各量處如主文第二項、第三項
    所示之刑，被告己○部分並諭知易科罰金之折算標準，以資懲儆。扣案之如附表
    （三）所示之物品，係被告辛○○等共同正犯所有供犯罪所用之物，依法均宣告
    沒收。
據上論結，應依刑事訴訟法第三百六十九條第一項前段、第三百六十四條、第二百九
十九條第一項前段，公司法第十九條第二項，刑法第二十八條、第三百四十條、第三
百三十九條第一項、第五十五條、第三十條第二項、第四十七條、第四十一條、第三
十八條第一項第二款，罰金罰鍰提高標準條例第一條前段、第二條，判決如主文。
本案經檢察官李傳來到庭執行職務。
中    華    民    國      九十      年      四      月        十二      日
                                  臺灣高等法院臺南分院刑事第一庭
                                      審判長法官  鄭    文    肅
                    法官  王    浦    傑
                                            法官  黃    三    哲
右正本證明與原本無異。
被告辛○○如不服本判決，應於判決送達後十日內向本院提出上訴狀，其未敘述理由
者並應於提出上訴狀後十日內向本院補提理由書（應附繕本)。
被告己○不得上訴。
                                      法院書記官  陳    淑    貞
中    華    民    國      九十      年      四      月        十六      日
附錄本件論罪科刑法條全文：
刑法第三百三十九條第一項：
意圖為自己或第三人不法之所有，以詐術使人將本人或第三人之物交付者，處五年以
下有期徒刑、拘役或科或併科一千元以下罰金。
刑法第三百四十條：
以犯前條之罪為常業者，處一年以上七年以下有期徒刑，得併科五千元以下罰金。
公司法第十九條：
未經設立登記，不得以公司名義經營業務或為其他法律行為。
違反前項規定者，行為人各處一年以下有期徒刑、拘役或科或併科五萬元以下罰金，
並自負其責；行為人有二人以上者，連帶負責，並由主管機關禁止其使用公司名稱。


司法院資訊處製作；財團法人民間司法改革基金會備份。
